【裁判字號】    90,訴,736
【裁判日期】    901231
【裁判案由】    公共危險等
【裁判全文】
臺灣基隆地方法院刑事判決                            九十年度訴字第七三六號
    公  訴  人  臺灣基隆地方法院檢察署檢察官
    被      告  乙○○
右列被告因公共危險等案件，經檢察官提起公訴（九十年度偵字第四五五六號），本
院判決如左：
    主  文
乙○○因過失致人於死，處有期徒刑陸月，如易科罰金，以佰元折算壹日。
    事  實
一、乙○○係基隆市○○路二九三巷十九號、二十號、二十一號三間房屋之使用人，
    平日獨居在二十號房屋，本應注意該二十號一樓房屋於九十年九月十七日遭納莉
    風災洪水淹浸後，其客廳內木質隔間裝潢所釘設神桌上之蓮花燈二盞及電源線路
    均受泥水浸泡，若欲繼續使用須更換電源線路，以免電路絞線間相互融合發生短
    路致生危險，而依當時情況並無不能注意之情事，渠竟疏未注意及此，率於風災
    過後將蓮花燈二盞接電二十四小時開啟使用。嗣於九十年十月十五日十時十五分
左右，乙○○外出溜狗時，連接神桌蓮花燈之電源線路因浸泡泥水後之污染未除
    ，長時間使用下，瞬間高熱造成電路絞線間相互熔合，因而失火引發火災，斯時
    火苗由二十號一樓向二樓並往東、西兩側延燒，陸續燒燬二十號一、二樓、十九
    號二樓、二十一號二樓及二十二號二樓陳慧賢所有之房屋，進而悶燒至二十二號
    三樓（亦為陳慧賢所有之房屋），導致正在該處熟睡之甲○○之子女蕭斯予受到
    全身約百分之七十第一至二度灼傷及二氧化碳中毒，蕭子傑受到全身約百分之九
    十五第一至二度灼傷之傷害，二人經基隆市消防局消防隊員送往行政院衛生署基
    隆醫院急救，仍延至同年月十六日凌晨零時三十五分均不治死亡。
二、案經被害人蕭斯予、蕭子傑之母甲○○訴由基隆市警察局第一分局報告台灣基隆
    地方法院檢察署檢察官偵查起訴。
    理  由
一、訊據被告乙○○固對於右揭發生火災，並造成被害人死亡之事實坦承不諱，然辯
    稱渠不知道如何起火的等語。惟查，被害人蕭斯予、蕭子傑均因此次火災導致蕭
    斯予受到全身約百分之七十第一至二度灼傷及二氧化碳中毒，蕭子傑受到全身約
    百分之九十五第一至二度灼傷之傷害，二人經基隆市消防局消防隊員送往行政院
衛生署基隆醫院急救，仍均不治死亡等情，業經台灣基隆地方法院檢察署檢察官
    督同法醫師相驗明確，製有相驗屍體證明書、勘驗筆錄、驗斷書各一份及相驗照
    片二十五張在卷可憑。本件火災經基隆市消防局撲滅後，基隆市消防局派員至災
    後現場為相關事證勘查，依災後現場二十號一、二樓、十九號二樓、二十一號二
    樓及二十二號二、三樓各房屋內、外燒失及碳化程度，判定火流係起自被告所居
    住之二十號一樓房屋，該處應為本件火災之起火戶，該處客廳為起火處，由二十
    號一樓窗戶鐵網並無脫落或遭破壞情形，鐵門外觀完好未受損，鐵門門鎖並無遭
    破壞跡象，且經清理起火處附近，並未發現石油系類物質存留，現場亦無存放自
    燃性化學物質或其他助燃劑，故可排除遭人侵入棄置易燃物或化學物品自燃之可
    能性，再由二十號一樓客廳內神桌上兩座蓮花燈勘驗，其中一座鐵架有明顯受燒
    痕跡，檢視蓮花燈電源線路，該線路受燒後無法完整復舊，經採樣插座附近電源
    線路於光學顯微鏡下檢視，該電源絞線內、外均有明顯熔合現象，與現場電冰箱
    採樣之電源線比對，顯示蓮花燈之電源線有瞬間受高熱，導致絞線間相互熔合情
    形等情，業經基隆市消防局派員調查明確，製有火災原因調查報告書乙份附卷可
    稽，並經證人即斯時任職基隆市消防局之技士林一華證述屬實。足認本件火災確
    係因被告所居住之二十號一樓房屋內，客廳中木質隔間裝潢所釘設神桌上之蓮花
    燈二盞之電源線路，電路絞線間相互融合發生短路所引起。被告所居住之二十號
    一樓房屋屬於老舊房舍，經納莉風災淹水後，屋內之電氣設備、開關及電線均遭
    泥水淹浸，被告使用時自應特加注意該等物品之安全性，且依當時狀況，又非不
    能注意，竟疏於注意及此，僅將風災泡水之蓮花燈及電源線路擦拭後，率即將蓮
    花燈二盞二十四小時接電使用，以致連接神桌蓮花燈之電源線路因浸泡泥水後之
    污染未除，長時間使用下，瞬間高熱造成電路絞線間相互熔合，因而失火引發火
    災，並導致被害人蕭斯予、蕭子傑二人死亡，被告顯有過失。被告過失行為與被
    害人死亡間，具有相當因果關係。罪證明確，被告犯行洵堪認定，自應依法論科
    。
二、核被告所為，係犯刑法第一百七十三條第二項之失火燒燬現供人使用之住宅罪及
    同法第二百七十六條第一項之過失致人於死罪。被告以一過失行為，致使被害人
    蕭子傑、蕭斯予死亡，係以一行為同時侵害二個同種生命法益，為同種想像競合
    犯，應依刑法第五十五條之規定從一重之過失致人於死罪處斷。又被告以一過失
    行為，造成失火燒燬現供人使用之住宅及致人於死之結果，係以一行為同時侵害
    二個不同之法益，為異種想像競合犯，應依刑法第五十五條之規定從一重之過失
    致人於死罪處斷。爰審酌被告無犯罪紀錄，此有台灣高等法院被告全國前案紀錄
    表附卷可稽，年齡已逾六十五歲，本次係因過失犯罪致罹刑典，惡性並非重大，
    然犯罪所生損害嚴重，併考量被告犯罪後迄未予被害人家屬達成民事上和解等情
    ，爰量處如主文所示之刑，並諭知易科罰金之折算標準，以示懲儆。
據上論斷，依刑事訴訟法第二百九十九條第一項前段，刑法第一百七十三條第二項、
第二百七十六條第一項、第五十五條、第四十一條第一項，罰金罰鍰提高標準條例第
一條前段、第二條，判決如主文。
本案經檢察官黃士元到庭執行職務。
中      華      民      國     九十     年     十二     月    三十一    日
                                  臺灣基隆地方法院刑事第三庭
                                        法  官    王  福  康
右正本證明與原本無異。
對於本件判決如有不服，應於收受送達後十日內，向本院提出上訴書狀，上訴於臺灣
高等法院，並按他造當事人之人數附具繕本。
                                        書記官    方  淑  真
中      華      民      國    九十一    年      一      月      三      日
附錄論罪法條
刑法第一百七十三條第二項：
失火燒燬前項之物者，處一年以下有期徒刑、拘役或五百元以下罰金。
刑法第二百七十六條第一項：
因過失致人於死者，處二年以下有期徒刑、拘役或二千元以下罰金。


司法院資訊處製作；財團法人民間司法改革基金會備份。
